臺灣桃園地方法院刑事判決
110年度金訴字第114號
公  訴  人  臺灣桃園地方檢察署檢察官 
被      告  林淑芬



上列被告因違反洗錢防制法等案件，經檢察官提起公訴（109年
度偵字第35547號、110年度少連偵字第117號），本院判決如下
：
    主  文
乙○○幫助犯洗錢防制法第十四條第一項之洗錢罪，處有期徒刑陸
月，併科罰金新臺幣肆萬元，罰金如易服勞役，以新臺幣壹仟元
折算壹日。
    事  實
一、乙○○依一般社會生活經驗，明知金融帳戶為個人信用、財產
    之重要表徵，具有一身專屬性質，且可預見某真實姓名不詳
    之成年人，不自行申辦金融帳戶，而許以每10天為1期，1個
    月可領取新臺幣（下同）3萬元之對價，要求其提供銀行帳
    戶之存摺、提款卡及密碼，係用以作為向不特定人詐欺取得
    財物等不法犯罪行為之工具，並隱匿詐欺犯罪所得之去向，
    竟仍基於縱若有人持其所交付之銀行帳戶之存摺、提款卡及
    密碼犯詐欺取財罪及遮斷資金流動軌跡、隱匿詐欺犯罪所得
    之去向，而逃避國家追訴處罰效果，亦不違背其本意之不確
    定幫助犯意，於民國109年6月9日下午3時1分至同年月15日
    上午10時41分許間之某時，在桃園市○○區○○路0段0000○0號
    統一便利超商觀喜門市，將其所申辦之彰化商業銀行帳號00
    0-00000000000000號帳戶（下稱彰化銀行帳戶）之存摺、提
    款卡（密碼已依指示預先改為888888），以店到店方式寄交
    、出租予某真實姓名不詳之成年人，任由該人將其帳戶作為
    詐欺取財及洗錢之工具。嗣該不詳姓名之成年人所屬詐欺犯
    罪集團成員，乃意圖為自己不法之所有，共同基於詐欺取財
    及洗錢之犯意聯絡，先後於附表編號1至5所示之時間，以附
    表編號1至5所示所示之方法詐騙庚○○、丁○○○、己○○、甲○○
    、丙○○，致庚○○、丁○○○、己○○、甲○○、丙○○陷於錯誤，分
    別依指示將如附表編號1 至5所示之款項匯入乙○○之彰化銀
    行帳戶內，且各該款項隨即由詐欺犯罪集團成員以提款卡跨
    行提領一空，而隱匿詐欺犯罪所得之去向。嗣經庚○○、丁○○○、己○○、甲○○、丙○○發覺受騙後，報警處理，始為警循線
    查悉上情。
二、案經庚○○、丁○○○、己○○、丙○○訴由臺南市政府警察局刑事
    警察大隊及桃園市政府警察局楊梅分局移送臺灣桃園地方檢
    察署檢察官偵查後起訴。
    理  由
壹、證據能力部分：
一、按被告以外之人於審判外之陳述，雖不符刑事訴訟法第 159
    條之1 至第159 條之4 之規定，而經當事人於審判程序同意
    作為證據，法院審酌該言詞陳述或書面陳述作成時之情況，
    認為適當者，亦得為證據。當事人、代理人或辯護人於法院
    調查證據時，知有刑事訴訟法第159 條第1 項不得為證據之
    情形，而未於言詞辯論終結前聲明異議者，視為有前項之同
    意，刑事訴訟法第159 條之5 定有明文。查本判決所引用以
    下審判外作成之相關供述證據，被告乙○○於本院準備程序中
    業陳明：沒有意見，同意有證據能力等語明確（見本院卷第
    52頁），此外，公訴人及被告於本院審判期日均表示無意見
    而不予爭執（見本院卷第81至92頁），亦未於言詞辯論終結
    前聲明異議，本院審酌上開證據資料製作時之情況，尚無違
    法取得及證明力明顯過低之瑕疵，認以之作為證據應屬適當
    ，且上開各該證據均經本院於審判期日依法進行證據之調查
    、辯論，被告於訴訟上之防禦權，已受保障，故上開證據資
    料均有證據能力。
二、至於本判決其餘所依憑認定被告犯罪事實之各項非供述證據
    ，本院亦查無有何違反法定程序取得之情形，依刑事訴訟法
    第158 條之4 規定之反面解釋，均具有證據能力。
貳、實體部分：
一、訊據被告就其欲以10天為1期，1個月領取3萬元為對價，而
    於上揭時、地，將其申辦之上開彰化銀行帳戶之存摺、提款
    卡及密碼寄交予他人之事實固供認屬實，惟矢口否認有何幫
    助詐欺取財及幫助洗錢之犯行，辯稱：其當時急需用錢，沒
    有想太多，不知道其交付之帳戶會被作為詐騙使用之工具云
    云。經查：
㈠、告訴人庚○○、丁○○○、己○○、丙○○及被害人甲○○就其等上揭被
    詐欺之情節，業分別於警詢時指訴綦詳（見偵字第35547號
    卷第39至41頁、第61頁及背面、第73至75頁、第95至99頁，
    少連偵字第117號卷第85至87頁），此外，復有告訴人庚○○
    提出之郵局匯款申請書影本1 紙暨通訊軟體LINE對話紀錄翻
    拍照片2張（見偵字第35547號卷第45頁、第49頁）、告訴人
    丁○○○提出之第一銀行匯款申請書回條影本1紙（見偵字第35
    547號卷第63頁）、告訴人己○○提出之網路銀行轉帳明細表1
     紙暨通訊軟體LINE對話紀錄翻拍照片6張（見偵字第35547
    號卷第81頁、第83頁）、被害人甲○○提出之郵局匯款申請書
    1 紙暨通訊軟體LINE對話紀錄翻拍照片2張（見偵字第35547
    號卷第105頁、第107至111頁）、彰化商業銀行潮州分行109
    年9月7日彰潮字第1090157號函檢附之告訴人丙○○存款憑條
    影本1份（見少連偵字第117號卷第89頁及背面），以及彰化
    商業銀行新明分行109年8月19日彰新明字第0000000A002106
    號函暨所附被告彰化銀行帳戶之開戶基本資料、歷史交易明
    細表各1份（見偵字第35547號卷第19至28頁背面）等證在卷
    可稽，是告訴人庚○○、丁○○○、己○○、丙○○及被害人甲○○因
    遭詐欺集團成員施用詐術，陷於錯誤而分別將如附表編號1
    至5所示之款項匯至被告交付他人使用之彰化銀行帳戶內，
    且各該筆款項隨即遭人提領一空，被告交付之彰化銀行帳戶
    確已作為犯罪集團成員向告訴人庚○○、丁○○○、己○○、丙○○
    及被害人甲○○詐欺取財提領贓款所用，並隱匿詐欺犯罪所得
    去向之工具，洵堪認定。
㈡、被告確有幫助詐欺取財及幫助洗錢之不確定故意：
  ⒈按個人之金融帳戶存摺、提款卡及密碼等，關係該帳戶款項
    之存取，自無任意出借、交付或將帳戶提款卡密碼告知予非
    熟識者之理。金融帳戶之存摺、提款卡及密碼，可供人匯款
    入帳及由自動提款機提領現金之用，前開物品如遭人以不法
    意圖知悉並持有，即可以該帳戶供為匯款入帳並得以提款卡
    及密碼逕行提領帳戶內金額，而發生犯罪集團以之作為詐欺
    等財產犯罪並取得被害人所交付金錢之犯罪結果。而利用他
    人帳戶從事詐欺犯行，早為傳播媒體廣為報導，政府機關及
    各金融機構亦不斷呼籲民眾應謹慎控管己有帳戶，切勿出賣
    或交付個人帳戶，以免淪為詐騙者之幫助工具，此已屬一般
    智識經驗之人所知悉。
　⒉次按洗錢防制法所謂之洗錢，依同法第2 條規定，係指：意
    圖掩飾或隱匿特定犯罪所得來源，或使他人逃避刑事追訴，
    而移轉或變更特定犯罪所得；掩飾或隱匿特定犯罪所得之
    本質、來源、去向、所在、所有權、處分權或其他權益者；
    收受、持有或使用他人之特定犯罪所得者而言。再者，金
    融帳戶個人理財工具，依我國現狀，申設金融帳戶並無任何
    特殊限制，且可於不同之金融機構申請多數帳戶使用，是依
    一般人之社會通念，若見他人不以自己名義申請帳戶，反而
    收購或借用別人之金融帳戶以供使用，並要求提供提款卡及
    告知密碼，則提供金融帳戶者主觀上如認識該帳戶可能作為
    對方收受、提領特定犯罪所得使用，對方提領後會產生遮斷
    金流以逃避國家追訴、處罰之效果，仍基於幫助之犯意，而
    提供該帳戶之提款卡及密碼，以利洗錢實行，仍可成立一般
    洗錢罪之幫助犯（最高法院108年度台大上字第3101號刑事
    裁定意旨參照）。又刑法上之故意，可分為確定故意（直接
    故意）與不確定故意（間接故意或未必故意），所謂不確定
    故意，係指行為人對於構成犯罪之事實，預見其發生而其發
    生並不違背其本意者，刑法第13條第2項定有明文。據此，
    如行為人於提供帳戶資料予對方時，依其本身之智識能力、
    社會經驗、與對方互動之過程等情狀，已預見其所提供之帳
    戶被用來作為詐欺取財等非法用途、提領詐欺犯罪所得使用
    之可能性甚高，且對方提領款項後會產生遮斷金流以逃避國
    家追訴、處罰之效果，仍心存僥倖而將該等金融機構帳戶資
    料提供他人使用，可認其對於自己利益之考量遠高於他人財
    產法益是否因此受害，容任該等結果發生而不違背其本意，
    自仍具有幫助詐欺取財及幫助洗錢之不確定故意。
  ⒊查被告於警詢中自承：其在FACEBOOK臉書網站看到貼文徵才
    廣告，後來加入對方的LINE帳號，對方說每提供1本存摺及
    提款卡，每星期即可領取1萬元之薪資，其遂於109年6月中
    旬，在桃園市○○區○○路0段0000○0號統一超商觀喜門市，以
    店到店之方式將其彰化銀行帳戶之存摺、提款卡寄給對方，
    密碼則已依指示改為「888888」；「（問：妳是否知道帳戶
    之存摺及提款卡為個人必須保管之物品，不得任意提供給他
    人，否則會淪為犯罪使用？」我知道。」（見少連偵字第11
    7號卷第11頁背面、第13頁，偵字第35547 號卷第13頁背面
    ）；復於偵訊時坦認：其加入一個暱稱叫「蔡宜汝」的LINE
    帳號後，對方說提供帳戶以10天為1期，1個月可以領3萬元
    ，要其在自動櫃員機改好密碼，然後其再把提款卡、存摺寄
    給對方等語屬實（見偵查卷第149頁）。而被告具高中畢業
    之智識程度，於案發時為年滿38歲之成年人，復從事物流工
    作長達10年，此據被告陳明在卷（見偵字第35547號卷第11
    頁，本院卷第29頁），足認被告具有相當智識程度，更有豐
    富之社會經驗、工作經驗，顯有通常事理能力，對於其名下
    彰化銀行帳戶之存摺、提款卡及密碼，當知應謹慎保管，避
    免交付不熟識之他人，其對於將彰化銀行帳戶資料交予姓名
    年籍不詳、素未謀面亦不相識之人使用，將可能遭犯罪集團
    利用作為詐騙及遮斷金流洗錢之工具一事，顯非無從預見，
    亦難諉為不知。此外，經本院詢以「詐欺集團會用人頭帳戶
    作為詐騙之工具，已經經過電視各大媒體宣導幾十年，妳都
    沒有聽過嗎？」，被告亦以「點頭」方式表示有聽過（見本
    院卷第30頁）。再觀諸被告彰化銀行帳戶之歷史交易紀錄顯
    示，該帳戶於109年6 月9日下午3時1分以提款卡提領1,000
    元（另扣取5元手續費），至餘額僅剩8元後，嗣於109年6 
    月15日上午10時53分即有告訴人庚○○遭詐騙而以陳清榮名義
    匯入15萬元，並遭人以提款卡提領一空（見偵字第35547號
    卷第23頁），被告亦於偵訊中坦認：其在寄出帳戶前，帳戶
    餘額確實所剩無幾等語屬實（見偵字第卷35547第153頁），
    顯見被告交付其彰化銀行帳戶之存摺、提款卡及密碼，與實
    務上幫助詐欺行為人交付金融帳戶時，帳戶內均僅有少數餘
    額之情形吻合。
　⒋依上所述，足徵被告於案發時係因受金錢所誘，對於其提供
    帳戶資料將可能供他人作為從事詐欺等財產犯罪及洗錢之不
    法目的使用，已有合理之預期，仍認為縱遭作為財產犯罪之
    人頭帳戶使用，自己也不致蒙受損失，仍將其彰化銀行帳戶
    之存摺、提款卡及密碼交付予某真實姓名不詳之人，容任他
    人隨意使用該帳戶，雖未見其有何參與詐欺本案被害人之行
    為，或於事後分得款項之積極證據，而無從認屬本案詐欺取
    財犯罪之共同正犯，然其提供彰化銀行帳戶資料予他人之際
    ，既已容任他人作為匯入、提領金錢使用，該行為已足彰顯
    其有幫助該他人實行包含詐欺取財在內等不法財產犯罪之不
    確定故意。而該收受被告所提供彰化銀行帳戶資料之人，果
    與同夥利用以之作為向如附表編號1至5所示之被害人詐欺取
    財之匯款帳戶使用，並提領款項、隱匿詐欺犯罪所得之去向
    ，而難以追查，足認被告對於其提供彰化銀行帳戶之存摺、
    提款卡及密碼，他人將可自由使用該帳戶，並將之供作包含
    詐欺等不法行為所得款項匯入匯出，及隱匿詐欺犯罪所得去
    向之工具一情，已有預見，被告主觀上顯有縱有人以其交付
    之彰化銀行帳戶實施詐欺犯罪及洗錢，亦不違背其本意之幫
    助犯意，至為明確，是被告自應負幫助他人詐欺取財及幫助
    洗錢之刑責甚明。
㈢、被告固以前詞置辯，然依上開事證，已可認被告係一時為金
    錢所誘，對於交付己身帳戶予他人使用之後果毫不在意，主
    觀上確有容任他人使用其帳戶之意，被告前揭所辯，洵不足
    採。
㈣、綜上所述，被告前開所辯，顯為卸責之詞，不足採信。本案
    事證明確，被告確具有幫助詐欺取財及幫助洗錢之未必故意
    ，而提供其彰化銀行帳戶之存摺、提款卡及密碼予詐騙集團
    成員使用，其犯行堪以認定，應依法論科。
二、論罪科刑：
㈠、按刑法上之幫助犯，雖與正犯對於犯罪有共同之認識，惟是
    以幫助之意思，對於正犯資以助力，並未參與實行犯罪構成
    要件之行為者而言。本案真實姓名不詳之成年人所組成之詐
    欺犯罪集團，就上開詐欺取財及洗錢之犯行，有犯意聯絡與
    行為分擔，為共同正犯，惟被告僅係基於幫助詐欺取財及幫
    助洗錢之意思，並僅提供其所有之彰化銀行帳戶存摺、提款
    卡及密碼，供為詐欺集團成員不法所得款項匯入、提領之用
    ，並掩飾前開詐欺取財犯罪所得之去向，而使國家檢警機關
    難以追查，係提供詐欺取財及洗錢構成要件以外之助力，而
    為詐欺取財及洗錢罪之幫助犯。又被告固有幫助他人詐欺取
    財之不確定故意，然詐欺取財之方式甚多，尚無積極證據足
    認被告對詐欺集團是否以刑法第339 條之4 之加重條件遂行
    詐欺犯行有何預見。依罪疑唯輕及有疑唯利被告之原則，應
    僅得認定被告構成普通詐欺取財罪之幫助犯。
㈡、是核被告所為，係犯刑法第30條第1 項前段、第339 條第 1
    項之幫助詐欺取財罪，及刑法第30條第1 項前段、洗錢防制
    法第14條第1 項之幫助洗錢罪。被告基於幫助犯意，以一提
    供其名下彰化銀行帳戶之幫助行為給予助力，詐欺集團成員
    則先後詐騙告訴人庚○○、丁○○○、己○○、丙○○及被害人甲○○
    等人得逞數次，雖詐欺集團成員施行詐騙取得數名被害人之
    財物，惟就被告而言，僅有一幫助行為，係一行為侵害數法
    益，為同種想像競合犯，又其以一提供帳戶行為，同時觸犯
    幫助詐欺取財罪及幫助洗錢罪2 罪名，應依刑法第55條規定
    ，從一重之刑法第30條第1 項、洗錢防制法第14條第1 項之
    幫助洗錢罪處斷。並依刑法第30條第2 項規定，按正犯之刑
    減輕之。
㈢、爰審酌被告提供其彰化銀行帳戶之存摺、提款卡及密碼，幫
    助上開正犯用以作為詐欺犯罪取得款項之匯入、提領，遮斷
    資金流動軌跡，助長不法份子之訛詐歪風，使執法人員難以
    追查詐騙集團成員之真實身分，自屬不該，兼衡告訴人庚○○
    、丁○○○、己○○、丙○○及被害人甲○○等人因受詐欺匯入被告
    彰化銀行帳戶之款項總計達30萬元，所受損害非屬輕微，其
    犯後仍一再否認犯行，未見有何悔意，復表明並無被害人之
    意願（見本院卷第52頁），態度欠佳，及其自陳高中畢業之
    教育程度、職業為工、小康之家庭經濟狀況（見偵字第號35
    547 號卷第11頁）暨素行等一切情狀，量處如主文所示之刑
    ，並就罰金刑諭知易服勞役之折算標準，以示懲儆。
三、沒收部分：
㈠、至被告所提供其名下彰化銀行帳戶之存摺、提款卡，雖係供
    本案詐欺犯罪及洗錢罪所用之物，然未扣案，是否仍存尚有
    未明，且上開物品單獨存在不具刑法上之非難性，倘予追徵
    ，除另使刑事執行程序開啟之外，對於被告犯罪行為之不法
    、罪責評價並無影響，復就沒收制度所欲達成之社會防衛目
    的亦無任何助益，欠缺刑法上重要性，爰依刑法第38條之2 
    第2 項規定，不予宣告沒收。
㈡、另被告於警詢時供稱其雖將彰化銀行帳戶資料寄出供人使用
    ，惟尚未拿到錢等語在卷（見偵字第35547號第13頁背面）
    ，而遍查全卷亦未見被告有取得犯罪所得之事證，自難認定
    其已獲取屬其所有之犯罪所得，是本案既無現實存在且屬於
    被告之犯罪所得，即不得對其宣告沒收或追徵，附此敘明。
據上論斷，應依刑事訴訟法第299 條第1 項前段，洗錢防制法第
14條第1 項，刑法第11條前段、第30條第1 項前段、第339 條第
1 項、第55條、第30條第2項、第42條第3 項前段、第38條之2 
第2 項，中華民國刑法施行法第1 條之1 第1 項，判決如主文。
本案經檢察官戊○○提起公訴，經檢察官蕭佩珊到庭執行職務。
中　  華　　民　　國　　111 　年　　2 　  月　  18 　 日
                  刑事第六庭  審判長法　官　劉淑玲
                                    法  官  何宇宸
                                    法  官  何啓榮
以上正本證明與原本無異。
如不服本判決應於收受判決後20日內向本院提出上訴書狀，並應
敘述具體理由。其未敘述上訴理由者，應於上訴期間屆滿後20日
內向本院補提理由書(均須按他造當事人之人數附繕本)「切勿逕
送上級法院」。 
　　　　　　　　　　　　　　　      書記官　陳今巾
中　　華　　民　　國　　111 　年　　2 　　月　　23　　日
附錄本案論罪科刑依據之法條：
洗錢防制法第14條
有第2 條各款所列洗錢行為者，處7 年以下有期徒刑，併科新臺
幣5 百萬元以下罰金。
前項之未遂犯罰之。
前二項情形，不得科以超過其特定犯罪所定最重本刑之刑。
中華民國刑法第339 條
意圖為自己或第三人不法之所有，以詐術使人將本人或第三人之
物交付者，處5 年以下有期徒刑、拘役或科或併科50萬元以下罰
金。
以前項方法得財產上不法之利益或使第三人得之者，亦同。
前二項之未遂犯罰之。
附表：
編號 被害人 詐騙時間、詐騙方法 匯款時間、地點 匯入帳戶 匯款金額（新臺幣） 1 庚○○ （提告） 詐欺集團成員於109年6月12日下午1時18分許，以0000000000號行動電話門號致電庚○○，假冒係庚○○之姪子，要求加入渠更換之LINE新帳號聯繫，並向其佯稱有急用需借款云云，致庚○○陷於錯誤，而依詐欺集團成員之指示匯款。 109年6月15日上午10時41分許，在高雄市○○區○○○路0000號前鋒郵局，以陳清榮之代理人名義匯款 被告之彰化銀行帳戶 15萬元 2       丁○○○ （提告）     詐欺集團成員於109年6月16日中午12時許，致電丁○○○，假冒係丁○○○之女，要求加入渠LINE帳號聯繫，並向其佯稱有急用需借款云云，致丁○○○陷於錯誤，而依詐欺集團成員之指示匯款。 109年6月16日下午1時3分許（起訴書附表誤載為3時3分許，應予更正），在高雄市○○區○○路000號第一銀行鹽埕分行匯款 被告之彰化銀行帳戶 5 萬元 3 己○○ （提告） 詐欺集團成員於109年6月15日下午3時51分許，以0000000000號行動電話門號致電己○○，假冒係己○○之外甥，要求加入渠LINE帳號聯繫，並接續於翌日（16日）上午10時38分、下午1時8分許，致電向其佯稱有急用需借款，隔日即可還錢云云，致己○○陷於錯誤，而依詐欺集團成員之指示匯款。 109年6月16日下午1時22分許，以手機使用網路銀行轉帳 被告之彰化銀行帳戶 5 萬元 4 甲○○ （未提告） 詐欺集團成員於109年6月16日中午12時38分許，以LINE通訊軟體，假冒係甲○○之友人「王慶雲」，向其佯稱有急用需借款，隔日即可還錢云云，致甲○○陷於錯誤，而依詐欺集團成員之指示匯款。 109年6月16日下午1時36分許，在臺南市○○區○○路000號網寮郵局匯款 被告之彰化銀行銀行帳戶 2 萬元 5 丙○○ （提告）       詐欺集團成員於109年6月16日中午，致電丙○○之婆婆，假冒係丙○○婆婆之友人，向其佯稱有急用需借款云云，致丙○○婆婆陷於錯誤，而委由丙○○，依詐欺集團成員之指示匯款。 109年6月16日下午1時40分許，在屏東縣○○鎮○○路00號彰化銀行潮州分行匯款 被告之彰化銀行帳戶 3 萬元